臺灣高等法院刑事判決　　　　　　 99年度上更(一)字第471號
上　訴　人　臺灣宜蘭地方法院檢察署檢察官
上　訴　人
即　被　告　賴彥妘
選任辯護人　陳清茂律師
上　訴　人
即　被　告　王胡俊
選任辯護人　柯士斌律師
上　訴　人
即　被　告　賴品岑　原名賴靜.
選任辯護人　吳孟良律師
上列上訴人因被告擄人勒贖等案件，不服臺灣宜蘭地方法院96年
度訴字第276 號，中華民國97年5 月7 日第一審判決（起訴案號
：臺灣宜蘭地方法院檢察署95年度偵字第4033號），提起上訴，
經本院判決後，由最高法院第一次發回更審，本院判決如下：
    主  文
原判決關於賴彥妘、賴品岑、王胡俊部分均撤銷。
賴彥妘共同連續行使偽造私文書，足以生損害於他人，處有期徒
刑參年，附表編號一至七所示之物沒收；又共同意圖勒贖而擄人
，處有期徒刑拾年，附表編號八、九所示之物沒收；又偽造私文
書，足以生損害於他人，處有期徒刑壹年，減為有期徒刑陸月，
附表十至十二所示之物沒收。應執行有期徒刑拾貳年，附表所示
之物沒收。
王胡俊共同行使偽造私文書，足以生損害於他人，處有期徒刑壹
年陸月，減為有期徒刑玖月，附表編號五至七所示之物沒收；又
共同意圖勒贖而擄人，處有期徒刑伍年陸月，附表編號八、九所
示之物沒收。應執行有期徒刑陸年，附表編號五至九所示之物沒
收。
賴品岑共同意圖勒贖而擄人，處有期徒刑伍年，附表編號八、九
所示之物沒收。
    事  實                                                                
一、賴彥妘前於民國93年間，與在宜蘭縣宜蘭市○○路108 號經
    營咖啡廳之林麗玉結識。嗣於94年8月間，基於意圖為自己
    不法所有及行使偽造私文書之概括犯意，向林麗玉遊說投資
    ，謊稱其父親係知名企業國泰建設公司總經理，本在宜蘭醫
    院擔任護士，應其父要求辭去工作回臺北讀書，並介紹多名
    同學投資，均獲利甚佳；復稱會投資於知名企業遠雄建設公
    司，除每月給付分紅2萬元外，另於每年6月及12月再結算給
    付紅利云云，致使林麗玉陷於錯誤，應允將投資新臺幣（下
    同）200萬元，先後於94年9月間某日、10月間某日，在上址
    （即該咖啡廳）各交付50萬元現金予賴彥妘，再於94年10月
    25日，轉帳匯款100萬元至賴彥妘之中國信託銀行花蓮分行
    帳戶（帳號000000000000號）。賴彥妘於94年12月13日前2
    、3日內某時，於不詳地點利用不知情刻印業者，偽造「遠
    雄建設」公司章及負責人「簡正雄」私章各1枚後，再於不
    詳地點偽造投資金額為200萬元之投資管理契約書2份，於各
    該投資契約書立契約書人甲方欄蓋用偽造之「簡正雄」印文
    各1枚，復於契約書上蓋用偽造之「遠雄建設」印文各5枚於
    其上（含騎縫章3枚共5枚）而偽造投資管理契約書私文書2
    份，於94年12月13日，在上開咖啡廳內，持向林麗玉行使表
    示確已將資金依約投資，林麗玉遂在各該偽造之投資管理契
    約書簽名蓋章後，與賴彥妘各保留1份，致生損害於「遠雄
    建設公司」及「簡正雄」。嗣自94年11月起，至95年3月止
    ，賴彥妘雖每月給付林麗玉2萬元，然於同年3月間，林麗玉
    向賴彥妘稱資金另有用途欲解約，賴彥妘則以契約未屆期為
    由拒絕，另給付20萬元稱係1年之紅利後，即避不見面。俟
    至95年10月17日間，賴彥妘因另案為警至位於宜蘭縣宜蘭市
    ○○路校舍巷46之7號3樓住處搜索，查獲上開偽造之投資管
    理契約書，始查悉上情。
二、賴彥妘於94年間結識汪光華，即接續前開詐欺之犯意，以上
    開相同手法向汪光華佯稱係國泰建設公司總經理之私生女，
    而向汪光華邀約投資，謊稱將資金投資於國泰建設公司或遠
    雄建設公司，且每半年結算給付紅利，致使汪光華陷於錯誤
    ，遂簽發交付面額300萬元之支票（付款人英商渣打銀行St
    andar Chartered Bank，下稱渣打銀行，帳號00000000000
    號）予賴彥妘，賴彥妘於94年11月30日提示兌現。賴彥妘為
    從汪光華處詐得更多金錢，再追加投資1,000 萬元，又基於
    變造私文書之概括犯意，於不詳時間、地點，先將其合作金
    庫銀行帳號0000000000000號存摺內存款金額，變造於94年
    12月22日至27日多次匯款紀錄，將存款金額由1,507元變造
    為1,500,001,507元，提示予汪光華，以誇大自身財力；並
    為取得汪光華信任，除向汪光華謊稱宜蘭之前鋒建設有限公
    司（下稱前鋒建設公司，址設宜蘭縣羅東鎮○○路32號）董
    事長鄭明鴻係其姑丈，與當時在前鋒建設公司任職之王胡俊
    ，共同基於意圖為自己不法所有及行使偽造私文書之犯意聯
    絡，於94年12月24日晚間某時，由王胡俊提供前鋒建設公司
    之門禁卡，賴彥妘即帶同汪光華進入前鋒建設公司觀覽以取
    信汪光華，再由王胡俊擬具投資金額1,300萬元之投資管理
    契約書2份，於各該投資管理契約書上盜蓋本由其保管之「
    前鋒建設公司」公司章（印文各共8枚）與公司負責人「鄭
    明鴻」印章（印文各1枚）、偽簽「鄭明鴻」簽名各1枚而偽
    造投資管理契約書私文書2份交予賴彥妘。賴彥妘再基於前
    開變造私文書之犯意，於不詳時間、地點，將其臺灣中小企
    業銀行定期存款單存款金額13,000元變造為1300萬元。賴彥
    妘再持上開偽造之投資管理契約書以行使交與汪光華，並交
    付上開變造之臺灣中小企業銀行定期存款單予汪光華供作擔
    保，致使汪光華陷於錯誤後，在上開投資管理契約書簽名蓋
    章，及簽發交付面額1,000萬元，付款人為渣打銀行支票1紙
    予賴彥妘，賴彥妘旋於95年1月16日提示兌現，並足生損害
    於「前鋒建設公司」、「鄭明鴻」及合作金庫銀行、臺灣中
    小企業銀行定期存款帳戶管理之正確性。
三、賴彥妘與王胡俊另基於意圖勒贖而擄人之犯意聯絡，由賴彥
    妘向汪光華佯稱共赴前鋒建設公司察看財務報表並瞭解相關
    投資情形與介紹宜蘭縣政府房地產相關官員為理由，而要約
    汪光華於95年7 月18日前來宜蘭，汪光華不疑有他，於該日
    下午2 時許，駕車至國道五號高速公路頭城交流道出口與賴
    彥妘會面，王胡俊則佯裝係賴彥妘之司機，賴彥妘再謊稱前
    鋒建設公司會計師、代書等人暫無暇前來，故先至王胡俊尋
    妥之宜蘭縣礁溪鄉○○路296 號之帝王大飯店包廂內飲酒，
    席間賴彥妘、王胡俊不斷向汪光華勸酒至其酒醉，賴彥妘、
    王胡俊2 人再將汪光華帶至宜蘭縣宜蘭市○○路○ 段259 號
    福岡商務汽車旅館（下稱福岡旅館）投宿。於當日晚間某時
    ，賴彥妘、王胡俊駕車前往宜蘭市便利商店購買物品，在宜
    蘭市○○路與中山路口適為賴彥妘男友楊文欣看見，楊文欣
    認賴彥妘與王胡俊間有曖昧關係，憤而毆打王胡俊，賴彥妘
    因而聯絡賴品岑於同年月18日23時43分許，將王胡俊送國立
    陽明大學附設醫院就診。王胡俊與賴品岑於同年月19日凌晨
    1 時許，離開醫院至福岡旅館時，賴彥妘即告知賴品岑，與
    王胡俊共同意圖勒贖汪光華之計劃，賴品岑同意參加，三人
    共同基於意圖勒贖而擄人之犯意聯絡，於當日凌晨某時，趁
    汪光華酒醉不醒之際，由賴彥妘指使賴品岑、王胡俊二人共
    同以膠布綑綁汪光華雙手、雙腳，再以膠布貼住汪光華雙眼
    ，賴品岑旋先行離去。賴彥妘再與楊文欣聯絡說明上開與王
    胡俊、賴品岑共同意圖勒贖汪光華之計劃，楊文欣亦同意參
    加，而共同基於意圖勒贖而擄人之犯意聯絡，於同日下午2
    時許，楊文欣、賴品岑一同至福岡商務汽車旅館與賴彥妘、
    王胡俊會合，共同由賴品岑駕駛王胡俊之休旅車，王胡俊看
    守汪光華坐於該車第三排無座位之後座，賴彥妘與楊文欣坐
    另一輛車，共同將汪光華強制帶往宜蘭縣五結鄉○○村○○
    路○段1號之愛琴海花園汽車旅館，賴品岑即先行離去。楊文
    欣另基於傷害之犯意，而徒手毆打汪光華，致汪光華受有四
    肢多處挫傷、臉部挫傷之傷害。稍後，王胡俊留在該處看管
    汪光華，賴彥妘、楊文欣外出另覓適當地點，嗣至同日下午
    6、7時許，賴彥妘、王胡俊、楊文欣再將汪光華帶回賴彥妘
    、楊文欣當時之租屋處即宜蘭縣宜蘭市○○路校舍巷46之7
    號3樓拘禁，並仍以膠布綑綁汪光華雙眼及手、腳。王胡俊
    、楊文欣二人即以汪光華之生命為要脅，要求汪光華先以電
    話指示其在富邦期貨之營業員將4百餘萬元資金轉帳至其渣
    打銀行臺北分行帳戶（帳號00000000000號），經確認該帳
    戶餘額計有480餘萬元後，再電話指示銀行職員將其中480萬
    元轉入其在同銀行之上開渣打銀行帳號00000000000號支票
    帳戶內，嗣於95年7月20日，汪光華即受迫簽發面額480萬元
    、受款人欄空白之即期支票交付王胡俊；繼仍由王胡俊在該
    處看管汪光華，賴彥妘、楊文欣則於是日持該支票，共同至
    臺北市○○○路168號渣打銀行臺北分行提示兌領480萬元得
    逞。於95年7月21日上午某時，又脅迫命汪光華簽發面額3,0
    00萬元之支票及承認積欠賴彥妘3,000萬元之借據，汪光華
    迫於自身安全受威脅遂又簽發支票交執，並在該借據上簽名
    、按捺指印（期間並簽名、按捺指印於其他空白紙張上）。
    於同日即由賴彥妘開車載王胡俊及汪光華、賴品岑開車搭載
    楊文欣，共同將汪光華載至臺南縣仁德交流道釋放。
四、賴彥妘慮及日後可能事發，為預留脫罪之途，竟又基於偽造
    私文書之犯意，將上開強令汪光華簽名、按捺指印之空白紙
    張自行填載內容不實之和解書（起訴書誤為以電腦套印，容
    有錯誤，應予更正），偽以汪光華於95年7月18日在福岡汽
    車旅館對賴彥妘性侵害，故同意賠償480萬元而偽造和解書
    私文書，並將汪光華先前為投資前鋒建設公司已自行簽名、
    蓋印之空白投資管理契約書上偽填汪光華委由賴彥妘管理投
    資金額3,000萬元而偽造投資管理契約書私文書（起訴書誤
    為以不詳方式轉載汪光華之簽名印文而偽造私文書，容有錯
    誤，應予更正），並將汪光華前開被迫簽名之空白紙張套印
    協議書之內容，偽以汪光華授權賴彥妘為其代為投資股市和
    期貨，開立支票入賴彥妘之帳戶以供操作使用之協議內容，
    且盜用汪光華攜帶之印章而蓋印於其上，而偽造協議書私文
    書（起訴書誤為以不詳方式轉載汪光華之簽名印文而偽造私
    文書，容有錯誤，應予更正）（背面並貼有汪光華、賴彥妘
    2人之身分證影本，並盜蓋汪光華之印章於騎縫處），並誤
    為簽發以賴彥妘為發票人、汪光華為受款人金額3000萬元之
    本票（應係賴彥妘將發票人與受款人位置填錯，而自任發票
    人，故尚非偽造本票），以冀圖自保，足以生損害於汪光華
    。嗣於95年10月17日，為警循線將賴彥妘、王胡俊、楊文欣
    拘提到案，並於宜蘭縣宜蘭市○○路校舍巷46之7號3樓搜索
    扣得如附表編號4、5、10、11、12所示之物。
五、案經汪光華訴由宜蘭縣警察局報請臺灣宜蘭地方法院檢察署
    檢察官偵查起訴。
    理  由                                                                
壹、程序部分：
一、按被告以外之人於審判外之言詞或書面陳述，除法律有規定
    者外，不得作為證據，刑事訴訟法第159條第1項定有明文。
    本件關於被告賴彥妘部分，被告王胡俊、同案被告楊文欣，
    及證人汪光華於警訊中關於被告賴彥妘之陳述，及同案被告
    楊文欣部分，被告賴彥妘、王胡俊，及證人汪光華於警訊中
    關於同案被告楊文欣之陳述，均係被告以外之人於審判外之
    言詞陳述，為傳聞證據，且被告賴彥妘、楊文欣之辯護人就
    上開供述之證據能力於原審準備及審理程序中均提出爭執，
    復查無得例外取得證據能力之法律依據，應認無證據能力，
    不得採為認定被告有罪之證據。
二、本件認定事實所引用之本件卷內所有卷證資料（包含人證、
    文書與物證等證據），並無證據證明係公務員違背法定程序
    所取得；而被告及其辯護人於本院更（一）審準備程序時對
    檢察官引用起訴書及原審判決書認定被告有罪之證據（王胡
    俊自白狀未引為證據），均表示對證據能力不爭執等語，且
    卷內之文書證據，亦無刑事訴訟法第159條之4之顯有不可信
    之情況與不得作為證據之情形。綜上，依刑事訴訟法第159
    條至159條之5之規定，本件認定事實所引用之本件卷證（包
    含人證、文書證據、物證等證據），本院於審判期日依法進
    行證據之調查、辯論，被告於訴訟上之程序權，已受保障，
    前揭各該證據，自亦均有證據能力。
貳、實體部分：
一、訊據被告賴彥妘就事實欄一、二部分坦承不諱，，就事實欄
    三、四部分辯稱如下；被告王胡俊就事實欄二共同行使偽造
    投資管理契約書及事實欄三部分均坦承不諱；被告賴品岑否
    認上開擄人勒續犯行云云，其等辯稱如下：
(一)被告賴彥妘於原審、本院辯稱：
  1.被告賴彥妘於原審對於上開事實欄一關於被害人林麗玉部分
    坦承不諱；對於事實欄二部分，坦承於94年12月24日帶同被
    害人汪光華至前鋒建設公司參觀，及收受被害人汪光華交付
    之現金3百萬元及面額1千萬元支票，然辯稱：汪光華說要在
    宜蘭買房子，伊有認識的建商，所以帶汪光華去看，伊沒有
    給汪光華看假的定期單，伊是在95年7月份簽投資契約書；
    對於犯罪事實三部分，坦承於95年7月18日約被害人汪光華
    至宜蘭後，先將汪光華帶至帝王大飯店飲酒，再將汪光華先
    後帶至福岡商務汽車旅館、愛琴海花園汽車旅館、宜蘭縣宜
    蘭市○○路校舍巷46之7號3樓等處，並由汪光華簽發面額
    480 萬元支票1紙後，與被告楊文欣於95年7月20日提領，於
    95年7月21日將汪光華載至臺南縣仁德交流道。在95年6月中
    到6月底，有1筆當沖的交易匯了28萬元，因為汪光華沒有匯
    款，伊跟媽媽先借，伊跟汪光華說借用帳戶到此為止，及向
    汪光華追討28萬元，汪光華說願意跟伊談，雙方約18日來宜
    蘭，汪光華到宜蘭後，伊與王胡俊帶汪光華到酒店，喝酒之
    後，汪光華有醉意，當天18日晚上去福岡汽車旅館，後來汪
    光華有喝酒不方便開車，王胡俊載伊去帝王飯店幫汪光華牽
    車出去，牽車回來之後，要把鑰匙及手機還給汪光華，王胡
    俊先離開，後來與汪光華在旅館房間內，因為汪光華對其性
    侵害發生爭執，伊打電話給王胡俊，王胡俊回來把伊帶離開
    ，離開之後，他們停車在路邊的便利商店，碰到楊文欣，楊
    文欣認為伊與王胡俊有曖昧，所以楊文欣打王胡俊，打完之
    後，楊文欣離開現場，伊與王胡俊去醫院掛急診，後來王胡
    俊很不舒服，王胡俊載伊去福岡汽車旅館，伊再另外開1間
    房間，伊有跟王胡俊講跟汪光華爭執的事情，王胡俊這中間
    有去汪光華房間跟汪光華聊一會，王胡俊說讓他處理，他會
    解決，隔天伊與王胡俊去汪光華房間，汪光華與王胡俊已經
    談好會把之前的退佣給伊，他們之間起爭執的部分，用談和
    解的方式，退房時間到後，王胡俊說家裡與福岡汽車旅館兩
    邊跑不方便，於是到附近的愛琴海汽車旅館，到了愛琴海汽
    車旅館之後，伊越想越不甘心有打汪光華，汪光華有反擊，
    王胡俊壓不住伊的脾氣，王胡俊有說是否找楊文欣來，後來
    伊打電話給楊文欣，楊文欣過來之後，伊下去跟楊文欣碰面
    ，並跟楊文欣哭訴汪光華對伊不禮貌的部分，後來王胡俊也
    下來樓下，有跟楊文欣解釋昨天晚上的事情，因為楊文欣工
    地有事要回去，伊打電話給妹妹賴品岑載伊回東港路住處，
    王胡俊則開車載汪光華跟著回東港路的處所，回去之後王胡
    俊希望與汪光華冷靜的談，當時伊情緒不好，與汪光華有爭
    執，並有動手打汪光華，後來汪光華答應和解金100萬元，
    寶來證券及群益證券總共帳戶使用費390萬元，加上催討先
    墊的28萬元，因汪光華帳戶只剩480萬元，所以在20日凌晨
    以480萬元達成和解，汪光華當場簽支票，伊請楊文欣載伊
    去臺北領錢，領錢回來之後，汪光華說要回臺南，所以伊與
    王胡俊、楊文欣陪汪光華回臺南，之後伊自己寫汪光華之和
    解書，和解書上面汪光華的簽名及指印，是王胡俊教伊用電
    腦掃瞄文件，至於是原來哪1份文件掃瞄，伊不知道云云（
    原審卷一第53至56頁）。
  2.於本院前審辯稱：投資契約書、存摺、定存單等均是王胡俊
    製作完後交給伊；和解書等文件並未拿出來使用，怕汪光華
    出意外，才自己開車送他回台南云云。復於本院更（一）審
    辯稱：就事實欄一部分坦承不諱；就事實欄二部分，坦承不
    諱，伊跟王胡俊拿到1,300萬元之後，我們到勤益證券開戶
    ，玩股票全部都賠光了，其中70萬元是交給王胡俊，1,300
    萬元王胡俊有需要用錢的時候，伊會提領現金給他，這1,30
    0萬元算是我們共有的云云。伊根本不會套印，是因為有王
    胡俊的參與才能共同進行的；就事實欄三部分，那時候跟王
    胡俊策劃汪光華來宜蘭的目的不是要綁他，因為汪光華提到
    宜蘭的房地產利潤大，要騙他來投資，並且要佯稱給他投資
    前鋒建設公司的利潤，那天下午2至6時，伊、王胡俊與汪光
    華在酒店喝酒，汪光華喝醉了，我們去汽車旅館想讓汪光華
    休息，王胡俊有事先離開，伊拿汪光華的車鑰匙，單獨跟汪
    光華進去，那時他是清醒的，但有點醉，他轉身壓在伊身上
    ，說伊蠻有肉的，接下來發生性行為，王胡俊來時，伊就跟
    他說發生這個事情，原本想報警，但王胡俊告訴伊說如果警
    察查出來之前有騙他的行為，伊才跟王胡俊商量之後，買了
    安眠藥給汪光華吃，因為不甘心才綁他，後來我們遇到楊文
    欣，並起了爭執，第二天伊打給賴品岑說伊與楊文欣起爭執
    的事，賴品岑打電話給楊文欣說伊要談分手，告訴楊文欣，
    伊與王胡俊在福岡商務汽車旅館過夜，楊文欣即帶球棒前來
    ，並威脅不讓他進去就去找伊父母，當時汪光華已被伊與王
    胡俊綁了，楊文欣進來問伊說發生什麼事，伊大概說了一下
    ，楊文欣就攪進來。伊綁汪光華是因為他性侵伊，要報復，
    不是事先預謀好擄人勒贖；就事實欄四部分，伊有偽造3,00
    0萬元投資管理契約書，但伊沒有使用，因為在綁汪光華的
    過程中汪光華有簽3000萬的支票，所以就照著3000萬寫。該
    份投資管理契約書，是之前騙他簽1,300萬元用剩下的，不
    是電腦套印，是他自己簽空白的投資管理契約書，當時汪光
    華簽第3份時因為第1頁沒有寫金額，所以伊把當時多簽的第
    3份之首頁及尾頁拿來使用，伊在其上記載投資3000萬元的
    內容。和解書係其自己拿汪光華當時被迫簽名、按捺指印的
    空白紙張，自己用手把內容寫上去。協議書是把汪光華已簽
    好名字的空白紙張放在印表機列印下已打好的內容，協議書
    上印文是其盜蓋汪光華當時所攜帶的印章於其上。本票是伊
    搞錯，變成伊欠汪光華錢，上面沒有汪光華的簽名蓋章云云
    （本院更（一）審卷第41頁反面至44頁、第143頁、144頁、
    146頁反面至148頁反面、第154頁）。
(二)被告王胡俊於原審、本院之辯稱：
  1.被告王胡俊於原審就上開事實欄二部分，坦承交付被告賴彥
    妘前鋒建設公司門禁卡，及盜用前鋒建設公司印章後製作投
    資管理契約書，辯稱：因為當初賴彥妘說想要投資宜蘭房地
    產，希望伊做1份投資管理契約書給她，因為她說她們公司
    想要看公司大小章，看投資管理契約書上面是否正式蓋章，
    伊不知道賴彥妘拿投資管理契約書目的；就事實欄三部分，
    坦承於95年7月18日先將汪光華帶至帝王大飯店飲酒，再將
    汪光華先後帶至福岡商務汽車旅館、愛琴海花園汽車旅館、
    宜蘭縣宜蘭市○○路校舍巷46之7號3樓等處，並自福岡商務
    汽車旅館起，即以膠帶等物綁住汪光華而限制汪光華之行動
    自由，並要求汪光華簽立面額480萬元支票及和解書後，於
    95年7月21日將汪光華載至臺南縣仁德交流道；辯稱：當初
    是賴彥妘說之前被汪光華強姦，希望能夠跟汪光華談判，因
    為汪光華在酒店有喝酒沒有辦法談，所以找福岡商務汽車旅
    館讓汪光華休息，伊本來要先離開，賴彥妘要伊回福岡載她
    ，載她之後，在路邊便利商店買飲料喝，到中山路與新興路
    的時候，楊文欣出現，先打賴彥妘並且打伊，打完之後，楊
    文欣就離開，賴彥妘擔心楊文欣折返，要伊載她去汽車旅館
    ，賴彥妘叫賴品岑載伊去醫院，醫院急診完之後，伊人不舒
    服，賴品岑載伊回福岡汽車旅館，回到福岡汽車旅館之後，
    賴品岑就先離開，他們在福岡商務汽車旅館有租1間房間，
    伊在房間休息，賴彥妘在2個房間之間走動，到19日凌晨，
    賴彥妘要伊到汪光華的房間，伊去房間的時候，汪光華熟睡
    中，那時候用膠帶綁汪光華的手跟腳，當時賴品岑有在場，
    綁了之後，汪光華清醒過來，有問為何把他綁起來，伊跟汪
    光華說是因為之前對賴彥妘不禮貌之事，後來汪光華繼續睡
    覺，賴品岑離開，早上8點多汪光華醒過來，楊文欣當天下
    午到，賴品岑也有到，並且有進汪光華的房間，楊文欣與賴
    彥妘開賴品岑的車到愛琴海汽車旅館，伊與汪光華坐伊的車
    ，由賴品岑開車，到愛琴海汽車旅館之後，伊先回家一下，
    後來回到愛琴海時候，楊文欣與賴彥妘在場，之後把汪光華
    送到東港路的住所，後來伊先回去，到隔天早上8點多伊才
    過去，到了之後，賴彥妘說希望達成和解，叫汪光華查帳戶
    有多少和解金，查了之後，汪光華帳戶有480萬元，所以這
    部分開支票，賴彥妘後來拿支票去臺北提領，伊留在東港路
    的住所，提領完之後，伊再次離開，21日早上又去東港路，
    因為汪光華要回臺南，由伊、楊文欣、賴彥妘、賴品岑一起
    送汪光華回臺南，伊與賴彥妘開汪光華的車，楊文欣與賴靜
    萱開另1台車，他們有簽3,000萬元的借據，放了汪光華之後
    ，他們就直接回到宜蘭云云（原審卷一第57至58頁）。
  2.於本院前審稱：當初相信賴彥妘找證券公司要投資；才從網
    路下載契約書及買買契約書範本，自己編排製作投資契約書
    交給他，製作二份，不知道賴彥妘用契約書行使詐欺行為；
    對於賴彥妘指稱伊拿分紅給林麗玉，是賴彥妘說她很忙，請
    伊代轉給林麗玉，伊從頭到尾都沒有拿到錢云云；復於本院
    更（一）審稱：就事實欄二部分坦承不諱，僅稱伊與賴彥妘
    是男女朋友沒錯，但伊沒拿到1,300萬元的一毛錢，伊是跟
    她借70萬元，伊沒有還。投資管理契約書，伊不知賴彥妘是
    要詐騙汪光華使用，她只跟伊說她在寶來證券公司上班要用
    ，所以請伊幫忙作投資管理契約書，賴彥妘指稱並不實在；
    就事實欄三部分坦承不諱，是賴彥妘、賴品岑與伊共同綁汪
    光華，賴彥妘叫伊過去汪光華的房間時，賴彥妘、賴品岑已
    經在那個房間，由伊負責綁腳，最後再把汪光華眼睛蒙起來
    ，膠帶是伊車上原本就有的，膠帶應該是賴彥妘從我車上拿
    上來的。就事實欄四部分，伊沒有教賴彥妘這樣做。詐騙汪
    光華1300萬到綁架勒贖汪光華480萬都不是其本人的意思，
    是賴彥妘要伊做的，甚至要伊作假口供反咬汪光華，不是伊
    主動找賴彥妘來做這些事的云云（本院更（一）審卷第42至
    44頁反面、147至148頁反面）。
(三)被告賴品岑於原審、本院之辯稱：
  1.被告賴品岑於原審辯稱：伊是19日中午送便當過去，在福岡
    汽車旅館旁邊的汽車行交便當就走了，在19日下午又送1 次
    便當到東港路校舍巷的租屋處，伊是在電梯門口交付，沒有
    進去，也沒有開車載他們去台南云云（原審卷一第58頁）。
  2.於本院前審及更（一）審辯稱：伊沒有參加綁架的行為，純
    粹幫姐姐賴彥妘送便當，送完就去學校，這件事跟伊無關云
    云。
二、惟查：
(一)事實欄一部分：
    業據被告賴彥妘坦承不諱，復據證人即被害人林麗玉、林麗
    玉之夫尤錦紋二人於偵訊中證述綦詳（95年度偵字第4310號
    卷第8至10、22、23頁），並有被害人林麗玉於94年10月25
    日匯款100萬元予被告賴彥妘之臺灣中小企業銀行跨行匯款
    入戶電匯申請書影本1紙、扣案之被告賴彥妘偽造之投資管
    理契約書在卷可稽（該契約書影本於本院卷第135頁至138頁
    ），被告賴彥妘於其上蓋用偽造「簡正雄」、「遠雄建設」
    印章而偽造「簡正雄」印文各1枚、偽造「遠雄建設」印文
    各5枚（含騎縫章3枚共5枚）足以生損害於遠雄建設公司及
    簡正雄，被告賴彥妘之自白與事實相符，應可採信，其關於
    事實欄一之犯行，堪以認定。
(二)事實欄二部分：
  1.業據被告賴彥妘、王胡俊均坦承不諱，核與證人即被害人汪
    光華於原審審理中證稱：於94年下半年伊與林麗玉的女兒尤
    佩苓是男女朋友關係，尤佩苓與他父母到台北來，伊請她們
    吃飯，賴彥妘是陪客，因而認識賴彥妘，認識賴彥妘時，賴
    彥妘說她爸爸是國泰集團高層，她是她爸爸在外面的私生女
    ，而北宜高剛通車的時候，伊對宜蘭房地產有興趣，尤佩苓
    講賴彥妘有投資房地產的生意，伊想要給尤佩苓1個保障，
    因尤佩苓說他們家有投資賴彥妘2百萬元，所以伊才投資3百
    萬元，賴彥妘說3百萬元是要投資在國泰建設或遠雄建設，
    以賴彥妘名義投資，每半年結算1次分紅，後來伊跟尤佩苓
    的感情有變化，伊要把原來3百萬元要投資給尤佩苓的部分
    收回來，賴彥妘叫伊再追加1仟萬元後，連同先前3百萬元投
    資前鋒建設公司，因為投資額變大，所以想再求證，因此主
    動提議去參觀前鋒建設公司，賴彥妘有跟伊說過前鋒建設公
    司的董事長是她的姑丈，參觀前鋒建設公司前，賴彥妘有拿
    前鋒公司的建案許可及存摺存款，裡面有數十億元，於94年
    12 月24日參觀前鋒建設公司時，到的時候有1台車在公司外
    面，有位男子在車內拿前鋒建設公司的門卡，賴彥妘拿前鋒
    建設公司的門卡後帶伊去前鋒公司參觀，參觀完前鋒建設公
    司後3、4天，在士林住處簽立投資管理契約書，契約書上前
    鋒建設公司的公司章及負責人鄭明鴻的簽名及印章於拿來時
    都已經填好、章也蓋好，賴彥妘並提出在臺灣中小企銀1300
    萬元定存款單作為這份投資的擔保，於簽立契約書後伊交付
    1,000萬元的支票給賴彥妘等語（原審卷一第146至150頁）
    。其於本院前審審理時證稱：第一張300萬投資的標的，想
    給女朋友尤珮苓一個保障；再當時北宜高通車，賴彥妘又帶
    我參觀前鋒建設，自稱前鋒公司老闆是他親戚，她實際上是
    前鋒公司幕後主持人，提高伊投資的意願，才又簽發1,000
    萬的支票，連之前300萬元，總共投資1,300萬，都是在伊士
    林的家中簽發的；另與前鋒建設簽立投資管理契約書（95年
    度偵字第3866號卷第68至71頁），賴彥妘拿來時，契約書前
    鋒公司負責人的大小章、簽名部分都已弄好，又被告賴彥妘
    為取信伊，另開1,300萬元定存單由伊保管，作為投資擔保
    品，後來發現是偽造的，裡面只有13,000元，先前她也曾出
    示10幾億存簿給伊看，也是偽造的等語相符，並有被害人汪
    光華之渣打銀行綜合月結單（95年度聲拘字第172號卷第27
    至32頁）、被害人汪光華簽訂之投資金額1,300萬元投資管
    理契約書在卷可佐（95年度偵字第3866號卷第68至71頁）。
    再依被告賴彥妘提出作為擔保之存款額1,300萬元之臺灣中
    小企業銀行定期存款單（95年度聲拘字第172號卷第25頁）
    ，經該行先後以95年8月28日（95）羅東字第000201號、96
    年6月1日（95）羅東字第00168號函覆稱被告於該行之實際
    存款金額僅為13,000元在卷可證（95年度偵字第3866號卷第
    136、270頁）。另扣案之被告賴彥妘帳號0000000000000號
    合作金庫存摺，存摺紀錄於94年12月22日至27日遭變造多次
    匯款紀錄，存款金額由1,507元變造為1,500,001,507元，並
    有合作金庫銀行97年3月21日合金宜存字第0970001502號函
    檢送之帳戶明細資料在卷可佐（原審卷二第141至142頁）。
  2.依被告王胡俊坦承無代表前鋒建設公司決定他人得否投資公
    司之權限，竟擅自以前鋒建設公司名義製作空白投資管理契
    約書後交付被告賴彥妘持以行使，關於被告賴彥妘持以行使
    偽造投資管理契約書以詐騙他人，主觀上豈有不知之理，被
    告王胡俊辯稱原先不知被告賴彥妘持偽造投資管理契約書作
    何用途云云，要屬卸責之詞。復以被告賴彥妘先前約同被害
    人汪光華參觀前鋒建設公司時，被告王胡俊適在公司外面交
    付門禁卡與被告賴彥妘，由被告賴彥妘帶人入公司內部參觀
    ，事後再偽造投資管理契約書交付被告賴彥妘持以行使詐騙
    他人，縱被告王胡俊不知被告賴彥妘當時所欲詐騙對象之真
    實身分為何，但關於被告賴彥妘使用偽造投資管理契約書詐
    騙他人之計畫顯有犯意之聯絡與行為之參與。其二人共同行
    使盜蓋前鋒建設公司、鄭明鴻印章及偽簽鄭明鴻署押之偽造
    契約書，足以生損害前鋒建設公司、鄭明鴻。被告賴彥妘、
    王胡俊自白行使偽造私文書及詐欺犯行，核與事實相符，應
    可認定。
(三)事實欄三部分：
  1.關於汪光華遭被告賴彥妘以共赴前鋒建設公司察看財務報表
    並瞭解相關投資情形與介紹宜蘭縣政府房地產相關官員為理
    由，而要約於95年7月18日前來宜蘭後，於帝王大飯店遭灌
    醉，及遭限制自由後陸續帶往福岡商務汽車旅館、愛琴海花
    園汽車旅館、宜蘭縣宜蘭市○○路校舍巷46之7號3樓等處，
    期間於愛琴海花園汽車旅館遭毆打後，在東港路處所遭脅迫
    簽發面額480萬元支票、面額3,000萬元支票、借據等文件，
    其中關於480萬元支票並遭提示兌現等情，業據證人汪光華
    於偵查及原審審理中證述綦詳（95年度偵字第3866號卷第13
    0至133、223至225頁，原審卷一第150至167頁）。其於本院
    前審審理時證稱：95年7月18日前往宜蘭跟賴彥妘碰面，是
    賴彥妘說要交付先前投資前鋒建設的獲利及介紹縣府房地相
    關官員認識，並交待要攜帶支票簿；95年7月18日前往宜蘭
    ，有帶一個包包（有放支票簿及印章），伊家人知道伊要去
    宜蘭赴賴彥妘的約，賴彥妘介紹王胡俊是他的司機兼保鑣，
    先前沒有交談過，直到綁伊那天，才跟王胡俊有交談，綁伊
    時，有看到王胡俊跟另一名矇著面紗女子綁伊，伊確認不是
    賴彥妘，他們設計成尤珮苓綁架伊，當時王胡俊看著伊；被
    拘禁期間，賴彥妘扮演被害人的角色，也是被綁；他們取得
    伊支票去取錢時，賴彥妘有打電話到宜蘭這邊；（02）0000
    0000是伊父母住家的電話、0000000000是伊父親行動電話，
    上開二支電話，在拘禁期間，被告有要求伊打給家人，他們
    播號再拿到伊耳朵旁邊給伊聽，伊依照他們指示講，沒有自
    由意識，有時候伊家人打電話過來，他們要求伊跟父母家人
    報平安，不能有疑心，未要求跟家人籌錢；伊被拘禁的期間
    ，眼睛都是被矇住的，當時伊有聽到二名男子的聲音，一個
    是王胡俊、另一個操台語口音的男子，那個男子多次威脅伊
    、打伊等語明確，並於本院指稱：當時被綁時，有看到王胡
    俊綁我，另一位面紗蒙住的人，眼睛露在外面，我確認不可
    能是賴彥妘，因為跟賴彥妘很熟識。共有一男一女綁我，沒
    有看到賴彥妘。是在回台南的路上才看到賴彥妘。叫我在空
    白上簽名的是王胡俊，但一直有聽到賴彥妘的聲音，他們騙
    我是被林麗玉的女兒尤珮苓綁的，賴彥妘被是被綁的人等語
    明確（見本院更一審卷第46頁背面、第47頁），核與被告王
    胡俊於偵查及原審審理中證述被害人前開遭限制行動自由及
    簽發支票、借據等情事一致（95年度偵字第3866號卷第186
    至190頁，原審卷三第4至21頁）。另被告王胡俊於本院前審
    審理時證稱：於95年7月19日凌晨，由賴品岑陪同前往醫院
    就醫，離開醫院已經是凌晨一點，回福岡商務汽車旅館昏睡
    ，被賴彥妘叫醒，發現汪光華已被一位蒙面女子即賴品岑綁
    手，我協助綁腳、矇眼睛，當時楊文欣未在場，楊文欣隔天
    到場，先到被害人房間看一下，接著不知道跟賴彥妘談什麼
    話，怕臨檢，賴彥妘或楊文欣講要把被害人移到愛琴海；由
    賴品岑開車，伊跟被害人在休旅車的後座，到晚上5、6點，
    他們說還是移到校舍巷比較安全，被害人手機放在桌子上，
    包包放在椅子上；支票本是賴彥妘拿給伊的，讓他簽支票，
    有拿過電話讓被害人打電話回家，有人撥打電話給被害人時
    ，會幫他接通，然後拿給他聽，本件伊錢都沒分到，賴彥妘
    只是還伊錢；她之前幫伊介紹工程，伊的12萬元她拿走，後
    來要幫伊操作期貨，伊的工程款23萬元也拿走，所以賴彥妘
    共欠伊35萬元；本案之後賴彥妘拿35萬元給伊，是還伊錢，
    不是報酬等語（本院上訴審卷第183頁反面至187頁反面），
    於本院審理中供稱：綁汪光華是賴彥妘、賴品岑與伊共同犯
    意，賴彥妘叫伊過去汪光華的房間時，賴彥妘、賴品岑已經
    在那個房間，由伊負責綁腳，最後再把汪光華眼睛蒙起來，
    膠帶是伊車上原本就有的，膠帶應該是賴彥妘從我車上拿上
    來的等語一致。而被害人汪光華證述於愛琴海花園汽車旅館
    遭被告王胡俊以外之另名男子毆打，因此受有四肢多處挫傷
    及臉部挫傷之傷害，亦有臺南市立醫院出具之診斷證明書影
    本1紙附卷可證（95年度偵字第3866號卷第77頁）。並有95
    年7月18日被告賴彥妘於福岡商務汽車旅館之住宿旅客名單1
    紙附卷可參（警刑偵字第0950008482號卷第150頁）。再被
    害人汪光華所簽發之票載發票日95年7月20日、付款人渣打
    銀行、面額480萬元支票，於95年7月20日遭提示兌現，並有
    該紙支票影本在卷可佐（95年度聲拘字第172號卷第26頁）
    。
  2.雖被告賴彥妘辯稱其提供銀行帳戶供被害人汪光華使用，及
    於95年7 月18日遭被害人汪光華性侵害，被告王胡俊亦辯稱
    經由被告賴彥妘告知遭被害人汪光華性侵害一事，故要求被
    害人汪光華給付和解金云云，惟查，關於被告賴彥妘是否提
    供其名義之銀行帳戶供被害人汪光華使用，此部分業據證人
    汪光華於審理中證述予以否認（原審卷一第158頁），被告
    賴彥妘亦未能提出相關證據予以佐證確有提供銀行帳戶供被
    害人汪光華使用情事，被告賴彥妘此部分之辯稱尚屬無據。
    另關於被告賴彥妘所稱遭受汪光華性侵害一事，被告賴彥妘
    於本件查獲後，於警訊中初稱係於95年7月14日由被告王胡
    俊開車載伊至被害人汪光華住處後，在該處遭受性侵害（95
    年度偵字第866號卷第18頁反面至19頁），再於原審審理中
    改稱被害人汪光華只有於95年7月18日性侵害1次云云（原審
    卷一第56頁）；被告王胡俊則於偵查中證稱：於95年6月間
    ，被告賴彥妘告知於同年3月間遭性侵害等語（95年度偵字
    第3866號卷第187頁）。對照被告賴彥妘前後說詞反覆，且
    與王胡俊說詞之矛盾，復以被告王胡俊於偵查中證稱：因為
    賴彥妘說她計畫要先把汪光華灌醉，再與他發生性行為，以
    採集汪光華的精液，這樣就可以當作是被汪光華性侵害的證
    據，但伊不同意，所以事後在礁溪的酒店，伊才會另叫陪酒
    的小姐來，在隔壁包廂內汪光華就與該陪酒發生性行為，本
    來是想可以採到保險套內的精液，但因為汪光華並未使用保
    險套，所以並未採到精液等語明確（95年度偵字第3866號卷
    第188頁），被告王胡俊並提出其於95年10月24日與被告賴
    彥妘電話對話之錄音譯文以實其說（見本院更一審卷第115
    頁至126頁），是本件被告賴彥妘、王胡俊於事前即設計採
    集被害人汪光華之精液，藉此作為要脅被害人之用。次查，
    經被告賴彥妘辯護人請求本院勘驗汪光華之生殖器特徵是否
    與被告賴彥妘指述其生殖器之特徵相同，經汪光華同意後，
    經本院指定臺灣臺北地方法院檢察署法醫室勘驗結果，其生
    殖器下方左側有0.2公分瘀斑、中側下有0.1公分斑點、右側
    有0.1公分斑點有99年12月22日臺灣臺北地方法院傷診斷書
    在卷可憑（見本院更一審卷第129頁），核與被告賴彥妘所
    供汪光華生殖器下方僅有左側有斑點並不一致（見本院更一
    審卷第92頁），汪光華並於本院審理中指稱：當時其被下藥
    而意識不清，被他們綁，怎麼可能對被告賴彥妘為性侵行為
    等語，依被告等人當時確實對汪光華得以輕易捆綁之情形以
    觀，汪光華斯時之身體狀況確實尚難對被告賴彥妘為性侵犯
    行，而其等既得對不醒人事之汪光華任意捆綁，則其亦得輕
    易觀察被害人之身體外觀，要屬無疑，且其倘被汪光華性侵
    ，則其何以得清晰看見性侵者生殖器下方極小斑點，亦屬可
    疑，足見被告賴彥妘辯稱被害人汪光華性侵害其等情，要屬
    子虛。
  3.證人即同案被告楊文欣於本院前審審理時證稱：伊平常都使
    用台語，在校舍路時看到汪光華，意識是清楚，伊剛到福岡
    ，他們就準備要離開移到愛琴海，伊在外面有看一下，汪光
    華的眼睛被蒙住，手被綁著，開車載汪光華到愛琴海是賴品
    岑，用餐都是賴品岑送來或王胡俊要來時，一起帶來的；汪
    光華手被綁住，伊餵他吃飯；汪光華手被綁住，眼睛被矇住
    ，這段期間，怕汪光華家人擔心，拿電話給他使用，但通話
    或受話，都是在支配之下，賴彥妘說汪光華精神狀況不好，
    要送他回去；從宜蘭到台南開二台車，賴品岑開車載伊；另
    一部汪光華的車由賴彥妘開，載王胡俊及汪光華，回來坐同
    一台車，從宜蘭到台南這段路，汪光華好像眼睛有蒙住，手
    腳部分伊不清楚，要多少錢？伊不清楚，是賴彥妘後面操控
    的，拿到480萬元後，伊沒有分到錢，給王胡俊35萬元，是
    賴彥妘已跟王胡俊通過電話，伊只是拿下樓交給他，伊不知
    賴彥妘為何要拿給他，先前賴彥妘跟伊拿票向地下錢莊借50
    萬元，票沒有兌現，伊拿50萬元給地下錢莊，票才還伊；另
    賴彥妘又在伊抽屜拿走20萬元，故70萬元都是賴彥妘欠伊的
    錢等語（本院上訴審卷第188至190頁）。另同案被告楊文欣
    前於95年7月18日晚間，在宜蘭市○○路與中山路口遇見被
    告賴彥妘、王胡俊2人，因認被告賴彥妘、王胡俊2人有曖昧
    關係，而與被告王胡俊發生衝突等情，亦據被告賴彥妘、王
    胡俊於原審證述在卷（原審卷三第14至15、24頁）。以被告
    王胡俊、同案被告楊文欣2人於95年7月18日晚間發生衝突情
    形觀之，同案被告楊文欣當時應尚未知悉被告賴彥妘、王胡
    俊2人之計畫。而依被告王胡俊證稱迨於翌日（即19日）下
    午，同案被告楊文欣前來福岡商務汽車旅館，將被害人汪光
    華限制行動自由後，陸續帶往愛琴海花園汽車旅館及東港路
    住處，足證斯時同案被告楊文欣係於其與被告王胡俊前開衝
    突後，始經由被告賴彥妘之告知，於瞭解被告賴彥妘之計畫
    後，而決意參與行事。
  4.被告賴品岑雖矢口否認有參與事實欄三之犯行，辯稱於當日
    凌晨尚與被告賴彥妘有通聯紀錄，足證其當時並不在場云云
    ，被告賴彥妘於原審及本院前審審理中均否認被告賴品岑有
    參與云云，依被害人汪光華於原審及本院前審及本院審理中
    證稱在福岡商務汽車旅館內目睹1名頭戴面紗之女子，但不
    能確定該名女子之身分。但確認那個人不可能是賴彥妘，因
    為伊與賴彥妘認識一年多，見過很多次面很熟識，伊確定不
    是賴彥妘。當時他們騙伊是被林麗玉的女兒尤珮苓綁的，賴
    彥妘也是被綁的人。伊一直到回台南時才看到賴彥妘等語（
    原審卷一第153頁、本院更一審卷第46頁背面、第47頁）可
    知，當時確實有被告賴彥妘以外之另一名女子參與，再依被
    告王胡俊於偵查及原審審理中證稱：於95年7月19日凌晨在
    福岡汽車旅館目睹被告賴品岑以膠帶綑綁被害人汪光華，再
    被告賴品岑於95年7月19日下午與同案被告楊文欣共同至福
    岡商務汽車旅館，將被害人汪光華帶至愛琴海花園汽車旅館
    ，並於95 年7月21日隨同將被害人汪光華帶至臺南縣仁德交
    流道等語（95年度偵字第3866號卷第188至190頁，原審卷三
    第7至10頁）；復於本院審理時供稱：那天確實賴品岑有參
    與綑綁汪光華，賴品岑於警詢中即坦承有送便當到東港路住
    處，是伊開門拿的，不可能如她今日所辯係7月20日以後才
    參與。賴品岑所稱的通聯紀錄是在1至3點左右，可是綁的時
    間是4點,通聯紀錄不代表她不在場。綁汪光華時伊到場賴彥
    妘、賴品岑2人已經在現場，伊負責綁腳，最後再把汪光華
    的眼睛蒙起來。將汪光華載往愛琴海時是賴品岑開伊的休旅
    車，伊跟汪光華坐在沒有座位的第三排等語明確（本院更（
    一）審卷第145頁背面、153頁），核與同案被告楊文欣上述
    說法一致，則被告賴品岑所辯不在場證明，亦不足採。至被
    害人汪光華自帝王大飯店被帶至福岡商務汽車旅館之中，被
    告賴品岑雖未出現，然於被告王胡俊與被告楊文欣於95年7
    月18日晚間發生衝突，被告賴彥妘通知被告賴品岑前來帶被
    告王胡俊就醫後，於95年7月19日凌晨被告王胡俊綑綁被害
    人汪光華時被告賴品岑確實在場，並有捆綁汪光華之行為，
    應可認被告賴品岑雖一開始未參與犯罪，惟斯時其應已然決
    意加入參與之事實。被告賴品岑亦於原審審理時自承：於95
    年7月19日中午送便當至福岡汽車旅館，及於同日下午送便
    當至東港路住處等語（原審卷一第58頁），核與同案被告楊
    文欣於原審審理時證稱在東港路住處期間中，被告賴品岑曾
    送便當至該處等語一致（原審卷三第33頁），足見被告賴品
    岑雖未負責看守被害人汪光華之工作，但係擔任網羅飲食之
    任務。而證人游弘麟即賴品岑之夫於本院前審審理時雖證稱
    ：當時到醫院與賴品岑會合，在95年7月19 日凌晨1點多即
    與賴品岑回家，當晚與賴品岑有發生性行為云云。惟查，證
    人游弘麟係賴品岑之夫，而賴品岑經警詢、偵查訴追、一審
    審理判刑之後，至本院前審準備程序結束，被告及其辯護人
    均未聲請傳訊，於本院前審準備程序結束始出庭作證，證稱
    被告賴品岑未參與本案，當天晚上與其發生性行為云云，其
    所為被告賴品岑不在場之說詞與其他證人所述不符，尚不足
    以作為對被告賴品岑有利之證明。綜上，被告賴品岑有參與
    綑綁被害人汪光華的雙手，從福岡商務汽車旅館到愛琴海商
    務汽車旅館時，參與駕車載送被告王胡俊、汪光華，斯時王
    胡俊、汪光華均係坐在休旅車無座位之第三排，顯係為避免
    汪光華逃走為限制其自由所為，且其負責送便當為看守汪光
    華者張羅食物，最後為釋放被害人汪光華送到臺南的過程中
    ，被告賴彥妘為支開楊文欣亦指示被告賴品岑另開一車搭載
    楊文欣共同前往臺南。被告賴彥妘為自己妹妹賴品岑脫罪所
    為之證言，與事實不符，尚不足採信，被告賴品岑所辯並不
    足採，其共同參與事實欄三所載擄人勒贖犯行，應可認定。
  5.按擄人勒贖罪，固以意圖勒贖而為擄人之行為時即屬成立，
    但勒取贖款，係該罪之目的行為，在被擄人未經釋放以前，
    其犯罪行為仍在繼續進行之中。上訴人對於某甲被擄時雖未
    參與實施，而其出面勒贖，即係在擄人勒贖之繼續進行中參
    與該罪之目的行為，自應認為共同正犯（最高法院28年上字
    第2397號判例意旨參照）。查本件被告賴品岑與共犯楊文欣
    雖事中參與擄人勒贖行為，但擄人勒贖之取款目的行為尚未
    完成，在被擄人未經釋放以前，其犯罪行為仍在繼續進行之
    中。另按刑法擄人勒贖罪之成立，係以行為人以勒贖之目的
    而擄人，祇須被擄人喪失行動自由，而置於加害者實力支配
    之下即屬既遂，至於向何人勒贖，以及何人交付贖款均不影
    響其已成立之犯罪，故擄人勒贖並不以被擄人與被勒贖人不
    屬同一人為必要（最高法院著有85年度台上字第3675號判例
    參照）。被告等人將被害人汪光華拘禁後，脅迫被害人汪光
    華簽發面額480 萬元支票、面額3,000 萬元支票及3,000 萬
    元之借據，於其中480 萬元支票兌現後，始將被害人汪光華
    釋放，依上所述，被告賴彥妘、王胡俊及賴品岑共同擄人勒
    贖之犯行至為明確。
(四)事實欄四部分：
    此部分之事實業據被告賴彥妘坦承：伊有偽造3000萬元投資
    管理契約書，因為在綁汪光華的過程中汪光華有簽3000萬的
    支票，所以就照著3000萬寫。該份投資管理契約書，是之前
    騙他簽1,300萬元用剩下的，不是電腦套印，是他自己簽空
    白的投資管理契約書，當時汪光華簽第3份時因為第1頁沒有
    寫金額，所以伊把當時多簽的第3份1首頁及尾頁拿來使用，
    伊在其上記載投資3000萬元的內容。和解書係其自己拿汪光
    華當時被迫簽名、按捺指印的空白紙張，自己用手把內容寫
    上去。協議書是把汪光華已簽好名字的空白紙張放在印表機
    列印下已打好的內容，協議書上印文是其盜蓋汪光華當時所
    攜帶的印章於其上。本票是伊搞錯，變成伊欠汪光華錢，上
    面沒有汪光華的簽名蓋章云云（本院更（一）審卷第143頁
    、144頁、146頁反面至148頁反面、第154頁）。並有宜蘭縣
    警察局員警於95年10月17日至被告賴彥妘位於宜蘭縣宜蘭市
    ○○路校舍巷46之7號3樓搜索後扣得和解書（警刑偵字第09
    50008482號卷第74頁、同95年度偵字第3866號卷第79頁）、
    投資金額3,000萬元之投資管理契約書（上開警卷第69頁、
    同95年度偵字第3866號卷第72至74頁）、協議書（上開警卷
    第71頁）、本票等影本（上開警卷第70頁）在卷可參，有原
    審95年度聲搜字第263號搜索票影本、宜蘭縣警察局搜索扣
    押筆錄、扣押物品目錄表在卷可參。被害人汪光華否認有簽
    署上開文件（原審卷一第159頁），其於本院審理中證稱其
    當時被綁，確實有在數張空白的紙張上簽名按捺指印等情，
    且依被告王胡俊、同案被告楊文欣2人之證述，均無目睹被
    害人汪光華簽立上開文件（原審卷三第9、36頁），足認上
    開和解書、投資管理契約書、協議書均係偽造之文件。上開
    偽造文件均偽以汪光華之名義而為，足以生損害於汪光華。
    至被告賴彥妘指稱被告王胡俊有共同參與偽造協議書、投資
    管理契約書等犯行，惟此為被告王胡俊堅詞否認。依被告賴
    彥妘於偵查中自承：伊是拿1張內容為汪光華欠伊3,000萬元
    的借據給他簽，目的是要他把之前要伊簽的本票還伊，所以
    他就在該借據上簽名蓋手印。但後來伊覺得該借據沒什麼實
    際上的作用，就先掃瞄存在電腦內，再將該借據原本撕掉等
    語（95年度偵字第3866號卷第173頁），被告賴彥妘坦承係
    自行填寫和解書之內容於汪光華被迫簽名之空白紙張，與被
    告王胡俊無涉。協議書係其自行盜蓋汪光華攜帶之印章於協
    議書上，協議書套印係將汪光華被迫簽名之空白紙張放在印
    表機由其自行列印下來即可。其曾向被告王胡俊請教如何正
    確將內容正確套印，他說要把有字的那面往下放等語（見本
    院更一審卷143頁背面），則上開文件確均由被告賴彥妘自
    行製作，應可認定。依被告王胡俊於偵查中供認犯行後，被
    告賴彥妘始於審理中指稱被告王胡俊共同偽造和解書，顯係
    報復被告王胡俊而為攀污構陷之詞，其雖於本院審理中供稱
    和解書與被告王胡俊無關，其餘係被告王胡俊教導的云云，
    核無證據相佐，尚難採為不利被告王胡俊之證詞。
(五)綜上所述，本件事證明確，被告賴彥妘、王胡俊、賴品岑等
    人上開所辯均屬卸責之詞，不足採信，渠等犯行均堪以認定
    ，應依法論科。
參、論罪科刑
一、新舊法比較：
(一)罪刑比較：
    刑法第2條第1項之規定，係規範行為後法律變更所生新舊法
    律比較適用之準據法。所謂行為後法律有變更者，包括構成
    要件之變更而有擴張或限縮，或法定刑度之變更。行為後法
    律有無變更，端視所適用處罰之成罪或科刑條件之實質內容
    ，修正前後法律所定要件有無不同而斷。新舊法條文之內容
    有所修正，除其修正係無關乎要件內容之不同或處罰之輕重
    ，而僅為文字、文義之修正或原有實務見解、法理之明文化
    ，或僅條次之移列等無關有利或不利於行為人，非屬該條所
    指之法律有變更者，可毋庸依該規定為新舊法之比較，而應
    依一般法律適用原則，適用裁判時法外，即應適用刑法第2
    條第1項之規定，為「從舊從輕」之比較。而比較時，應就
    罪刑有關之事項，如共犯、未遂犯、想像競合犯、牽連犯、
    連續犯、結合犯，以及累犯加重、自首減輕及其他法定加減
    原因（如身分加減）與加減例等一切情形，綜合全部罪刑之
    結果而為比較，予以整體適用。乃因各該規定皆涉及犯罪之
    態樣、階段、罪數、法定刑得或應否加、減暨加減之幅度，
    影響及法定刑或處斷刑之範圍，各該罪刑規定須經綜合考量
    整體適用後，方能據以限定法定刑或處斷刑之範圍，於該範
    圍內為一定刑之宣告。是宣告刑雖屬單一之結論，實係經綜
    合考量整體適用各相關罪刑規定之所得。宣告刑所據以決定
    之各相關罪刑規定，具有適用上之「依附及相互關聯」之特
    性，自須同其新舊法之適用。而「法律有變更」為因，再經
    適用準據法相互比較新舊法之規定，始有「對被告有利或不
    利」之結果，兩者互為因果，不難分辨，亦不容混淆（最高
    法院97年上字第37號判決參照）。查被告賴彥妘就上開犯罪
    事實一、被告賴彥妘、王胡俊就上開犯罪事實二，於行為後
    ，刑法於94年2月2日修正公布，並於95年7月1日起施行。茲
    就上開規定比較適用如下：
  1.修正前刑法第56條之連續犯規定，得加其刑至2分之1，修正
    後刑法刪除，於新法施行後，被告之數犯罪行為，原則上應
    予分論併罰。此刪除雖非犯罪構成要件之變更，但顯已影響
    行為人刑罰之法律效果，自屬法律有變更，比較新舊法結果
    ，應適用較有利於被告之行為時法律即修正前刑法第56條規
    定，論以連續犯。
  2.關於罰金刑部分，刑法第33條第5款已修正，自有修正前後
    刑法第33條第5款比較適用之問題。修正後之刑法第33條第5
    款已將罰金刑之最低額由銀元1元即新台幣3元，提高為新台
    幣1千元，比較新、舊法結果，就被告之行為，應適用修正
    前之刑法第33條第5款規定。
  3.修正前刑法55條後段規定：「犯一罪而其方法或結果之行為
    犯他罪名者，從一重處斷。」惟該條業已修正公布刪除，則
    則犯一罪而其方法或結果之行為犯他罪名者，屬於數罪併罰
    ，得定數罪刑合併之刑期以下之刑。此刪除雖非犯罪構成要
    件之變更，但顯已影響被告刑罰之法律效果，自屬法律有變
    更，經比較新、舊法結果，修正後之規定並未較有利於被告
    。
  4.修正前刑法第51條規定：「數罪併罰，分別宣告其罪之刑，
    依左列各款定其應執行者：」其中第5款規定：「宣告多數
    有期徒刑者，於各刑中之最長期以上，各刑合併之刑期以下
    ，定其刑期。但不得逾20年。」惟95年7月1日修正公布施行
    之刑法第51條第5款則規定：「宣告多數有期徒刑者，於各
    刑中之最長期以上，各刑合併之刑期以下，定其刑期。但不
    得逾30年。」比較結果，修正後刑法並非較有利於行為人，
    關於依刑法第2條第1項前段之規定，仍應依修正前刑法，定
    其應執行之刑。
  5.經綜合適用修正前、後之罪刑相關規定予以比較，修正後之
    規定顯非較修正前之規定對被告有利，因之，依現行即修正
    後刑法第2條第1項前段規定，自應整體適用修正前刑法之規
    定。
  6.又修正後刑法第28條雖將修正前刑法第28條之「實施」修正
    為「實行」。其中「實施」一語，涵蓋陰謀、預備、著手及
    實行之概念在內，其範圍較廣；而「實行」則著重於直接從
    事構成犯罪事實之行為，其範圍較狹；二者之意義及範圍固
    有不同，但對於本件被告犯本案之情形而言，刑法第28條之
    修正內容，對於被告並無「有利或不利」之影響。依上說明
    ，並無適用修正後刑法第2條第1項之規定比較新舊法適用之
    問題，應依一般法律適用原則，適用裁判時法律。
二、就被告賴彥妘、王胡俊、賴品岑等人所犯罪名分論如下：
(一)就事實欄一部分，核被告賴彥妘所為，係犯刑法第216條、
    第210條行使偽造私文書罪、第339條第1項詐欺取財罪；被
    告賴彥妘利用不知情刻印業者，為間接正犯，偽造「遠雄建
    設」、「簡正雄」印章後，蓋用於投資管理契約書上，其偽
    造印章、印文之行為為偽造私文書之階段行為，而被告賴彥
    妘於偽造投資管理契約書後復持以行使，其偽造之低度行為
    為行使之高度行為所吸收，均不另論罪。
(二)就事實欄二部分，核被告賴彥妘、王胡俊所為，均係犯刑法
    第216條、第210條行使偽造私文書罪，第339條第1項詐欺取
    財罪。被告賴彥妘、王胡俊盜用「前鋒建設公司」、「鄭明
    鴻」印章於投資管理契約書上行為，其盜用行為為偽造私文
    書之階段行為，不另論罪。被告賴彥妘變造合作金庫銀行存
    摺、臺灣中小企業銀行定期存款單，及偽造投資管理契約書
    之行為，時間緊接，方法相同，觸犯犯罪構成要件相同之罪
    ，顯係基於概括犯意為之，應依修正前刑法第56條連續犯之
    規定，論以連續偽造私文書罪，惟被告賴彥妘、王胡俊於偽
    造投資管理契約書後復持以行使，其偽造之低度行為為行使
    之高度行為所吸收，不另論罪。被告賴彥妘、王胡俊就上開
    行使偽造私文書、詐欺取財犯行，有犯意之聯絡及行為之分
    擔，皆為共同正犯。被告賴彥妘就事實欄一、二之行使偽造
    私文書罪、詐欺取財罪，時間緊接，方法相同，觸犯犯罪構
    成要件相同之罪，顯係基於概括犯意為之，應依修正前刑法
    第56條連續犯之規定，各論以1罪。被告賴彥妘、王胡俊就
    前開所犯行使偽造私文書罪、詐欺取財罪，有方法目的之牽
    連關係，應從一重依行使偽造私文書處斷。
(三)事實欄三部分，被告賴彥妘、王胡俊、賴品岑均係犯刑法第
    347條第1項擄人勒贖罪。此部分公訴人雖認被告等所為係犯
    加重強盜罪嫌，惟按擄人勒贖罪係以意圖勒贖而擄人為構成
    要件，其犯罪之方法行為係將被害人置於行為人實力支配下
    ，予以脅迫，其犯罪之目的行為，係向被害人或其關係人勒
    索財物，因此擄人勒贖罪本質上為妨害自由與強盜之結合，
    在形式上則為妨害自由與恐嚇罪之結合，亦即強盜與擄人勒
    贖同以意圖為自己或第三人不法所有為主觀違法要件，僅其
    實施手段不同而已；如有不法得財意思而施行強暴、脅迫，
    擄掠被害人脫離其原在處所，使喪失行動自由，而移置於自
    己實力支配下，藉以向被害人或其關係人勒索財物，即構成
    擄人勒贖罪，故擄人勒贖係指意圖勒贖而擄人而言。行為人
    苟以勒贖之目的而擄人，祇須被擄人喪失行動自由，而置於
    加害者實力支配之下即屬既遂，其事後果否實施勒贖，向何
    人勒贖，有無取得贖款，以及何人交付贖款，均不影響其已
    成立之犯罪。（最高法院97台上字第4760號、91台上字第69
    79號判決要旨參照），被告等人確係以勒贖之目的而將被害
    人汪光華置於實力支配下予以脅迫，取得汪光華簽發之支票
    、借據，並提領兌現，被告賴彥妘所辯其等犯行應係犯剝奪
    他人行動自由罪、恐嚇取財罪而無不法所有意圖，核與事實
    不符，其所辯所犯應為公訴人所認之強盜罪，依上所述，亦
    有未合，惟此與起訴之社會基本事實相同，經本院諭知後爰
    依法變更起訴法條。其三人與共犯楊文欣間有犯意聯絡及行
    為分擔，為共同正犯。其等所犯勒贖擄人犯行，於取得財物
    後釋放被害人，依刑法第347條第5項減輕其刑。
(四)就事實欄四部分，被告賴彥妘係犯刑法第210條偽造私文書
    罪。被告賴彥妘基於同一偽造私文書犯意，利用同一犯罪機
    會接續偽造和解書、投資管理契約書、協議書，為接續犯，
    論以一罪。
(五)被告賴彥妘所犯上開連續行使偽造私文書罪（事實欄一、二
    部分）、擄人勒贖罪（事實欄三部分）、偽造私文書罪（事
    實欄四部分）；被告王胡俊所犯上開行使偽造私文書罪（犯
    罪事實二部分）、擄人勒贖罪部分（犯罪事實三部分），均
    犯意各別，行為互殊，均應予分論併罰。
三、原審予以論罪科刑，固非無見，惟查：(一)、科刑判決書所
    宣示之主文，必須與所載之事實、理由相互適合，否則即屬
    判決理由矛盾。而刑法之行使偽造私文書罪，除有行使偽造
    私文書之外在行為外，尚須足生損害於公眾或他人，方足構
    成。關於事實欄一、二、四部分，原審判決雖明賴彥妘所
    為，分別犯連續行使偽造私文書、偽造私文書罪。然查：(1
    )、事實欄一關於賴彥妘偽造二百萬元之投資管理契約書部
    分：事實欄雖有記載「致生損害於『遠雄建設公司』及『簡
    正雄』」等情，但理由欄並無說明是否足生損害於公眾或他
    人及其理由。(2)、事實欄二所載關於王胡俊與賴彥妘共同
    偽造1300萬元之投資管理契約書部分，惟於事實欄及理由欄
    均未記載說明是否足生損害於「前鋒建設公司」與「鄭明鴻
    」，判決宣示之主文亦僅記載王胡俊共同行使偽造私文書，
    漏載足生損害於公眾或他人，則與罪刑法定主義之本旨不符
    ，自有未當。(3)、事實欄二關於賴彥妘變造合作金庫銀行
    帳號0000000000000號存摺內存款金額；關於賴彥妘變造台
    灣中小企業銀行定期存款單存款金額；以及事實欄四關於賴
    彥妘偽造不實之和解書、投資金額三千萬元之投資管理契約
    書、協議書等部分，究竟各如何足生損害於公眾或他人，事
    實欄二、四就上開各部分均未記載，理由復無說明。且觀之
    主文欄，關於賴彥妘事實欄一、二部分所為，僅記載賴彥妘
    共同連續行使偽造私文書、王胡俊行使偽造私文書；事實欄
    四部分亦僅記載賴彥妘偽造私文書，均漏載足生損害於公眾
    或他人。尚與罪刑法定主義之本旨不符，亦有判決理由不備
    及矛盾之違法。（二）事實欄一部分，被告賴彥妘利用不知
    情刻印業者，偽刻「遠雄建設」、「簡正雄」印章係屬間接
    正犯，原審未予論斷，尚有未洽。且偽刻印章係「遠雄建設
    」，並非「遠雄建設公司」，原審誤為「遠雄建設公司」，
    均有不當。（三）、沒收之物，每因其在案件中性質不同，
    適用沒收之條文亦各有別，故須於犯罪事實中具體記載，始
    為合法，否則諭知沒收即難謂有事實之根據。本件關於事實
    欄一部分，原判決附表編號３所示之物於主文欄宣告均沒收
    之，其所引據之附表編號３明確記載：「林麗玉所持有之投
    資金額二百萬元之投資管理契約書上偽造之『遠雄建設公司
    』（為『遠雄建設』之誤）印文『伍枚』及偽造之『簡正雄
    』印文『壹枚』（未扣案）」。即賴彥妘所偽造交予林麗玉
    之投資管理契約書上偽造之「遠雄建設」及「簡正雄」印文
    之各幾枚，主文欄（附表編號３）有明確記載，但事實欄對
    此未明確認定、記載，則該沒收之諭知並無事實之根據，自
    有未合。（四）、證據雖已調查，而其內容尚未明瞭者，即
    與未經調查無異，如遽行判決，仍屬應於審判期日調查之證
    據未予調查之違背法令。前揭事實欄四所認定之事實，如果
    非虛，似認「賴彥妘..竟又基於偽造私文書之犯意，先將上
    開強令汪光華簽具之借據掃瞄入電腦，又另擬具內容不實之
    和解書……，再將存檔在電腦內之汪光華簽名、指印轉印至
    該份和解書上。同時持汪光華印章盜蓋於其所偽造之投資管
    理契約書（約定投資金額三千萬元）、協議書上；另以不詳
    方式將汪光華之簽名轉載於其所另偽造之投資管理契約書（
    約定投資金額三千萬元）、協議書，以此方式冀圖自保。」
    等情（見原判決第5頁），似認賴彥妘偽造上述不實之投資
    金額3000萬元投資管理契約書及協議書上汪光華之印文係賴
    彥妘持汪光華之印章盜蓋，而汪光華之簽名係利用電腦列印
    方式轉印而偽造。然理由欄則僅明：依汪光華於第一審審
    理中否認有簽署上開文件，且王胡俊、楊文欣二人證述均未
    目睹汪光華簽立上開文件等語，資為認定上開投資管理契約
    書、協議書均係偽造之文件（見原判決第二十三頁第四行至
    第九行），即僅說明該等文件為偽造之文書，但究竟為何人
    所偽造，則未加論述，經本院查明後被告賴彥妘供承該投資
    管理契約書係其自行以汪光華先前簽名於空白投資管理契約
    書而填載不實之內容，和解書係持汪光華被迫簽名按捺指印
    之空白紙張自行填寫不實內容，協議書係持持汪光華被迫簽
    名按捺指印之空白紙張自行套印不實之內容，並盜蓋汪光華
    所攜之印章於其上而為，原判決未詳為調查，誤為認定，容
    有未洽。（五）、有罪判決書之事實欄，為判斷適用法令當
    否之準據，應將法院認定該當犯罪構成要件之事實，翔記於
    事實欄，始足判斷其適用法令是否正當；理由內應逐一說明
    其憑以認定之證據，使事實與理由兩相一致，方為合法；倘
    事實欄已有及，而理由內未加說明，是為理由不備；理由
    已有說明，而事實欄無此記載，則理由失其依據；倘事實認
    定與理由說明，不相一致，或所認定之事實，與其所採用之
    證據不相適合，是為判決理由矛盾，均足構成撤銷之原因。
    本件原審判決於事實欄三記載：於95年7月19日凌晨某時，
    賴彥妘、王胡俊、賴品岑3人趁汪光華酒醉不醒之際，以膠
    布綑綁汪光華雙手、雙腳，再以膠布貼住汪光華雙眼，賴品
    岑旋先行離去等情（見原判決第四頁下），應係認汪光華酒
    醉不醒之際，以膠布綑綁汪光華雙手、雙腳，再以膠布貼住
    汪光華雙眼之人，似係賴彥妘、王胡俊及賴品岑三人。惟原
    判決理由欄則說明：汪光華於審理中證稱：在福岡商務汽車
    旅館內目賭1名1頭戴面紗之女子，但不能確定該名女子之身
    分。被告王胡俊於審理中結證稱目賭被告賴品岑以膠帶綑綁
    被害人汪光華（見原審判決第15頁），則綑綁汪光華手、腳
    及蒙其眼睛者，僅有賴品岑及王胡俊二人，且經告訴人於本
    院審理中指稱當時可確認綁伊之蒙面女子不是被告賴彥妘，
    因為當時他們騙他賴彥妘亦被綁，伊係於回台南時始看到被
    告賴彥妘，業如前述，原審誤為認定，理由之說明與事實之
    記載不盡相符，亦有未合。且被告賴彥妘於斯時扮演被害人
    之角色，也是被綁，未於取贖時出面，汪光華被迫簽發面額
    480萬元之即期支票係交付王胡俊，原審未予詳查，於事實
    欄誤認汪光華係將支票交付賴彥妘（見原審判決第5頁），
    亦有未洽。本件檢察官上訴請求從重量刑，被告賴彥妘、賴
    品岑提起上訴，否認或飾卸犯罪而指摘原判決，被告王胡俊
    提起上訴泛稱從輕量刑云云，均無理由，惟原判決既有前揭
    可議之處，自應由本院將原判決關於賴彥妘、賴品岑、王胡
    俊擄人勒贖暨執行刑部分均予以撤銷改判。爰審酌被告賴彥
    妘為圖私利，多次實施詐術欺騙他人而取得巨額財物，復與
    被告王胡俊、賴品岑、共犯楊文欣等人共同以擄人勒贖方式
    牟取不法利益，被告賴品岑事中始參與擄人勒贖犯行，於本
    件案發後，被告王胡俊就其所為多所供承，被告賴彥妘於審
    理期日最後陳述時始認罪，並已賠償被害人林麗玉而達成和
    解，被告賴品岑始終否認犯行，被告王胡俊已賠償被害人20
    萬元，取得被害人諒解，渠等被告犯罪之動機、目的、手段
    、被害人所受之損失，被告等人於取得贖款後，將被害人主
    動釋放並將被害人送回臺南等一切情狀，分別量處如主文所
    示之刑，並就被告王胡俊定應執行刑。另中華民國九十六年
    罪犯減刑條例第2條第1項第3款規定：「犯罪在中華民國九
    十六年四月二十四日以前者，除本條例另有規定外，依下列
    規定減刑：三、有期徒刑、拘役或罰金，減其刑期或金額二
    分之一。」，被告賴彥妘上開事實欄四偽造私文書犯行係於
    96年4月24日以前所犯，復無同條例第3條第1項第15款所列
    不予減刑之情形，應依該條例減刑，並就其所犯3罪，定應
    執行刑。
四、沒收：
    附表編號1、2所示偽造之「遠雄建設」、「簡正雄」印章各
    1枚，雖未扣案，但不能證明業已滅失，依刑法第219條，不
    問屬於犯人與否，依法宣告沒收。附表編號3所示未扣案被
    害人林麗玉所持有與被告賴彥妘簽訂之投資金額200萬元之
    投資管理契約書上偽造之「遠雄建設」印文（含騎縫章2枚
    ）共計5枚（見本院卷第135頁）及偽造之「簡正雄」印文1
    枚，依刑法第219條，不問屬於犯人與否，依法宣告沒收。
    附表編號4所示扣案被告賴彥妘所持有與被害人林麗玉簽訂
    之投資金額200萬元之投資管理契約書，係屬被告賴彥妘所
    有且供其犯罪所用之物，依刑法第38條第1項第2款之規定，
    予以宣告沒收，契約書上偽造之「遠雄建設」印文，及偽造
    之「簡正雄」印文，因該契約書業已沒收，爰不另為沒收之
    諭知。附表編號5扣案之變造之合作金庫銀行存摺1本，及附
    表編號6未扣案之變造之臺灣中小企業銀行定期存款單1紙，
    係屬被告賴彥妘所有，且供其犯罪所用之物，依刑法第38條
    第1項第2款之規定，宣告沒收。附表編號7所示未扣案之被
    害人汪光華與被告賴彥妘所簽投資金額1300萬元之投資管理
    契約書2份上偽造之「鄭明鴻」署押各1枚共2枚（扣案之該
    投資管理契約書為影本），依刑法第219條規定，不問屬於
    犯人與否，依法宣告沒收。附表編號8、9所示未扣案被害人
    汪光華簽發之面額3,000萬元支票1紙、3,000萬元借據1紙，
    係被告賴彥妘因犯罪所得之物，依刑法第38條第1項第3款之
    規定，宣告沒收。附表編號10所示扣案之偽造被害人汪光華
    投資金額3,000萬元之投資管理契約書1份，編號11所示之和
    解書1份、編號12所示之協議書1份，係屬被告賴彥妘所有，
    且供其犯罪所用之物，依刑法第38條第1項第2款之規定，予
    以宣告沒收。協議書上印文被告賴彥妘既自承係持汪光華攜
    帶之印章盜蓋，則其等並無偽造汪光華之印章而偽造汪光華
    之印文，應可認定。而上開投資1300萬元、3000萬元之投資
    管理契約書均係汪光華自行蓋用印章，尚難認扣案之汪光華
    印章係被告等所偽造使用，爰不另為沒收之諭知，附此敘明
    。
五、關於事實欄二部分，檢察官起訴意旨雖未論及被告賴彥妘變
    造帳號0000000000000號合作金庫銀行存摺內存款金額犯行
    ，惟被告賴彥妘此部分變造私文書犯行，與其餘偽造投資管
    理契約書、變造定期存款單犯行，有連續犯之裁判上一罪關
    係，本院自得併予審理。
六、不另為諭知無罪部分：
    公訴意旨另以：被告賴彥妘於95年7 月21日釋放被害人汪光
    華後，為圖自保而簽發以其為發票人，受款人為被害人汪光
    華、面額3,000 萬元之本票1 紙，就被告賴彥妘於本票受款
    人上書寫被害人汪光華姓名部分，認被告賴彥妘此部分另涉
    有偽造私文書罪嫌。惟按本票係由發票人簽名，由發票人無
    條件擔任支付，而給付一定金額予受款人之票據。本票上之
    發票人欄，故應由發票人本人簽名，惟關於受款人部分，亦
    係由發票人所指定，不以受款人本人須於本票上簽名為其要
    件，是被告賴彥妘逕行於本票上指定被害人汪光華為受款人
    ，亦無偽造被害人汪光華署名犯行之成立。惟公訴意旨認被
    告賴彥妘此部分犯行與前開偽造和解書、投資金額3,000 萬
    元之投資管理契約書、協議書犯行，係基於同一犯意為之，
    為接續犯之單純一罪關係，爰不另為無罪之諭知，附此敘明
    。
據上論斷，應依刑事訴訟法第369 條第1 項前段、第364 條、第
299條第1項前段、第300條，刑法第2條第1項前段、修正前刑法
第56條、刑法第28條、第216條、第210條、第219條、第339 條
第1項、第347條第1項、第5項、修正前刑法第55條、第51條第5
款、第38條第1項第2款、第3款，刑法施行法第1條之1，中華民
國九十六年罪犯減刑條例第2條第1項第3款、第7條，判決如主文
。
本案經檢察官曾忠己到庭執行職務。
中    華    民    國    100   年    1     月    13    日
                  刑事第十一庭      審判長法  官  許宗和
                                          法  官  潘進柳
                                          法  官  沈君玲
以上正本證明與原本無異。
如不服本判決，應於收受送達後10日內向本院提出上訴書狀，其
未敘述上訴之理由者並得於提起上訴後10日內向本院補提理由書
（均須按他造當事人之人數附繕本）「切勿逕送上級法院」。
                                          書記官  彭于瑛
中    華    民    國   100    年    1     月    18    日
附錄：本案論罪科刑法條全文
中華民國刑法第216條
（行使偽造變造或登載不實之文書罪）
行使第 210 條至第 215 條之文書者，依偽造、變造文書或登載
不實事項或使登載不實事項之規定處斷。
中華民國刑法第210條
（偽造變造私文書罪）
偽造、變造私文書，足以生損害於公眾或他人者，處 5 年以下
有期徒刑。
中華民國刑法第339條
（普通詐欺罪）
意圖為自己或第三人不法之所有，以詐術使人將本人或第三人之
物交付者，處 5 年以下有期徒刑、拘役或科或併科 1 千元以下
罰金。
以前項方法得財產上不法之利益或使第三人得之者，亦同。
前二項之未遂犯罰之。
中華民國刑法第347條
（擄人勒贖罪）
意圖勒贖而擄人者，處死刑、無期徒刑或 7 年以上有期徒刑。
因而致人於死者，處死刑、無期徒刑或 12 年以上有期徒刑；致
重傷者，處死刑、無期徒刑或 10 年以上有期徒刑。
第 1 項之未遂犯罰之。
預備犯第 1 項之罪者，處 2 年以下有期徒刑。
犯第 1 項之罪，未經取贖而釋放被害人者，減輕其刑；取贖後
而釋放被害人者，得減輕其刑。

附表
┌──┬─────────────────────┐
│編號│      應  沒  收  之  物                  │
├──┼─────────────────────┤
│1   │未扣案之偽刻之「遠雄建設公司」印章壹枚    │
├──┼─────────────────────┤
│2   │未扣案之偽刻之「簡正雄」印章壹枚          │
├──┼─────────────────────┤
│3   │未扣案之林麗玉持有之投資管理契約書上偽造之│
│    │「遠雄建設公司」印文含騎縫章印文共伍枚及偽│
│    │造之「簡正雄」印文壹枚                    │
├──┼─────────────────────┤
│4   │扣案之被告賴彥妘持有林麗玉投資金額200萬元 │
│    │之投資管理契約書上壹份（含其上偽造之「遠雄│
│    │建設公司」印文含騎縫章印文共伍枚及偽造之「│
│    │簡正雄」印文壹枚）                        │
├──┼─────────────────────┤
│5   │扣案之變造之帳號0000000000000號合作金庫銀 │
│    │行存摺壹本                                │
├──┼─────────────────────┤
│6   │未扣案之變造之臺灣中小企業銀行定期存款單壹│
│    │紙                                        │
├──┼─────────────────────┤
│7   │未扣案之被害人汪光華投資金額1300萬元之投資│
│    │投資管理契約書貳份上各偽造之「鄭明鴻」署押│
│    │壹枚共貳枚。                              │
├──┼─────────────────────┤
│8   │被害人汪光華簽發之面額3,000萬元支票壹紙（ │
│    │未扣案）                                  │
├──┼─────────────────────┤
│9   │被害人汪光華簽立之3,000萬元借據壹紙（未扣 │
│    │案）                                      │
├──┼─────────────────────┤
│10  │扣案之偽造由被害人汪光華簽訂之投資金額3,00│
│    │0萬元之投資管理契約書壹份                 │
├──┼─────────────────────┤
│11  │扣案之和解書壹份                          │
├──┼─────────────────────┤
│12  │扣案之協議書壹份                          │
└──┴─────────────────────┘